【裁判字號】    90,訴,122
【裁判日期】    900712
【裁判案由】    殺人未遂
【裁判全文】
臺灣板橋地方法院刑事判決                            九十年度訴字第一二二號
    公  訴  人  臺灣板橋地方法院檢察署檢察官
    被      告  丙○○
    選任辯護人  曹肇揆
右列被告因重傷害案件，經檢察官提起公訴（八十九年度偵字第一八四一三號、第二
一三三八號），本院判決如左：
    主  文
丙○○傷害人之身體，因而致重傷，累犯，處有期徒刑柒年。
    事  實
一、丙○○曾於民國八十五年六月二十八日因傷害案件，經台灣高等法院以八十五年
    度上易字第二八一八號判處有期徒刑五月確定，如易科罰金，以銀元三百元折算
    一日，並於八十五年九月十一日易科罰金執行完畢，猶未能謹慎從事。丙○○於
    八十九年九月六日下午四時三十分許，駕駛台北真空企業股份有限公司車號Ｔ２
    ─８４４０號自小貨車送貨途中，行經臺北縣林口鄉○○村○○路四號前，與對
    向車道車號ＣＮ─２９０５號由戴黎泰所駕駛之自小客車，因汽車爭道引起糾紛
    ，繼而互毆，丙○○被戴黎泰以雙節棍及拳頭毆打受有左眼眶瘀傷及左前臂瘀傷
    之傷害，隨即退至其駕駛之貨車旁，取出置於貨車上用以墊貨所用之木棍（為台
    北真空企業股份有限公司所有）一支，基於普通傷害之故意攻擊戴黎泰，擊中戴
    黎泰之後腦部位，戴黎泰遭受攻擊後不支倒地，丙○○仍不罷休，繼續用腳猛踹
    戴黎泰頭部七、八下，直至戴黎泰昏迷為止。嗣丙○○見戴黎泰倒地不起，仍駕
    駛其Ｔ２─８４４０號自小貨車，欲行離去，惟心仍有不甘，又下車朝戴黎泰頭
    部猛踹二、三下，才開車離去。造成戴黎泰頭部外傷併顱內硬腦膜下出血，因而
    中樞神經系統機能極度障害、四肢無力、僵硬致無法自行坐或站及失語症、意識
    不清，呈現昏迷狀態，迄未甦醒，右眼全盲，終身不能從事任何工作，為維持生
    命必要之日常生活活動，全須他人扶助之重傷害。
二、案經戴黎泰之配偶甲○○告訴及台北縣警察局新莊分局報請台灣板橋地方法院檢
    察署檢察官偵查起訴。
    理  由
一、右揭犯罪事實，業據被告丙○○坦承不諱，核與證人乙○○於警訊及本院訊問時
    證述相符，且有被告用以攻擊被害人之木棍一支扣案及財團法人長庚紀念醫院九
    十年四月二十三日來函，與出具之診斷證明書二紙附卷可證。再查，頭部是人類
    生命中樞之所在，如遭外力猛烈攻擊，極易造成中樞神經系統機能之極度障害之
    重傷，此為一般人所共知，觀諸戴黎泰所受傷勢均集中於頭部，且造成顱內硬腦
    膜下出血，經長庚紀念醫院二次開顱手術，仍未甦醒，顯見被告施力甚猛，其有
    預見戴黎泰將因而受有重度傷害之可能，彰彰明甚。辯護人雖辯稱被告係出於正
    當防衛，因而出手，然查被告於被害人已不支倒地後，猶繼續以腳猛踹被害人頭
    部，此已顯然踰越防衛之所需，所辯顯係卸責之詞，不足採信。又證人乙○○於
    警訊及本院訊問時，雖證稱被告於駕駛自小貨車欲行離去時，曾經欲行輾壓倒臥
    在地之被害人戴黎泰，幸經其擋在戴黎泰之前，被告始緊急煞車，而後開車離去
    云云，惟查，被告丙○○與被害人戴黎泰源本素昧平生，並無恩怨，僅因行車發
    生糾紛，雙方因而互毆，被告縱使將被害人毆倒在地，亦無致其於死之需要，綜
    觀被告與被害人發生衝突之過程，被告實無殺人之動機；次查，證人乙○○於本
    院訊問時證稱「（問：如何知道被告是去壓傷者？）傷者已經倒在地上，被告車
    子行徑如果不變，一定會壓到傷者。因為我會開車，所以我判斷被告要壓傷者，
    所以我擋在車子面前，被告才煞車」等語（見本院九十年六月十四日筆錄）。是
    證人乙○○此部份所言，應僅係其個人之判斷，上非其所見聞之事實，且事故現
    場僅係單線雙向車道車道甚窄，此亦係本件事故發生之原因，被告車輛所停位置
    及被害人倒臥之位置旁，均有車輛，此亦經證人乙○○及被告丙○○分別陳明在
    卷，是被告欲移動其車輛而離去之際，其行進方向難免靠近被害人倒臥之位置，
    因而使證人乙○○誤認為被告欲輾壓被害人，自不能僅憑證人個人主觀上之判斷
    ，即認被告欲輾壓被害人而有殺人之犯意。本件事證明確，被告犯行洵堪認定。
二、被告以木棍攻擊被害人之後腦部位，並以腳踹被害人戴黎泰頭部，造成戴黎泰頭
    部外傷併顱內硬腦膜下出血，因而中樞神經系統機能極度障害、四肢無力、僵硬
    致無法自行坐或站及失語症、意識不清，呈現昏迷狀態，迄未甦醒，右眼全盲，
    終身不能從事任何工作，為維持生命必要之日常生活活動，全須他人扶助。按中
    樞神經系統機能係屬人體重要機能，被告以傷害手段致使被害人中樞神經系統機
    能重大不治，且毀敗一目之視能。核被告所為，係犯刑法第二百七十七條第二項
    後段之傷害致重傷罪。公訴人認為被告所為，係涉有刑法第二百七十一條第二項
    、第一項之殺人未遂罪。惟查，被告與被害人間本無仇怨，被告實無殺人之動機
    及犯行已如前述，是本件公訴人起訴法條應予變更。被告前有事實欄所載之犯罪
    、科刑及徒刑之執行情形，有台灣高等法院檢察署刑事資料簡覆表乙件附卷可參
    ，其受有期徒刑執行完畢後，五年內再犯有期徒刑以上之本罪，為累犯，應依刑
    法第四十七條之規定遞加重其刑。爰審酌被告年富力強，偶因細故即出手傷人，
    被害人亦曾以雙節棍及拳頭毆打被告，及被告犯罪手段造成被害人所受傷勢甚鉅
    ，且迄未與被害人家屬達成和解賠償被害人，及其犯罪後業已坦承犯行等一切情
    狀，量處如主文所示之刑，以資懲儆。扣按之木棍一支，係屬台北真空企業股份
    有限公司所有，非被告所有，已據其供明在卷，爰不另為沒收之諭知。
據上論斷，應依刑事訴訟法第二百九十九條第一項前段、第三百條，刑法二百七十七
條第二項後段、第四十七條，判決如主文。
本案經檢察官葉奇鑫到庭執行職務
中      華      民      國    九十      年      七      月     十二     日
                                  臺灣板橋地方法院刑事第一庭
                                      法  官    胡  堅  勤
右正本證明與原本無異。
如不服本判決，應於判決送達後十日內，向本院提出上訴狀。
                                      書記官    劉  文  美
中      華      民      國    九十      年      七      月     十二     日
附錄本案所犯法條全文
中華民國刑法第二百七十七條
 (普通傷害罪)
傷害人之身體或健康者，處三年以下有期徒刑、拘役或一千元以下罰金。
犯前項之罪因而致人於死者，處無期徒刑或七年以上有期徒刑；致重傷者
，處三年以上十年以下有期徒刑。


司法院資訊處製作；財團法人民間司法改革基金會備份。
